臺灣屏東地方法院刑事判決　　　　　　　 96年度訴字第273號
公　訴　人　臺灣屏東地方法院檢察署檢察官
被　　　告　甲○○
上列被告因違反毒品危害防制條例案件，經檢察官提起公訴（96
年度毒偵字第233 號），被告於本院準備程序中就被訴事實為有
罪之陳述，經本院合議庭裁定由受命法官獨任依簡式審判程序審
理，判決如下：
    主  文
甲○○施用第一級毒品，累犯，處有期徒刑玖月。
    事  實
一、甲○○前於民國91年間，因搶奪案件，經本院91年度訴字第
    706 號判處有期徒刑1 年6 月確定；又於92年間，因違反動
    產擔保交易法案件，經本院92年度屏簡字第70號判處有期徒
    刑3 月確定，上開2 案與前經撤銷假釋之煙毒案件殘刑（刑
    期2 年1 月14日）接續執行，甫於95年10月31日縮短刑期執
    行完畢。另前於91年間，因施用毒品案件，經本院91年度毒
    聲字第890 號裁定送觀察、勒戒後，因認有繼續施用毒品之
    傾向，再經本院91年度毒聲字第1000號裁定令入戒治處所強
    制戒治，其後復經停止戒治，嗣於92年9 月1 日停止戒治付
    保護管束期滿，由臺灣屏東地方法院檢察署檢察官於92年9
    月5 日以92年度戒毒偵字第112 號為不起訴處分確定。詎仍
    不知戒絕，又於5 年內再基於施用第一級毒品海洛因之犯意
    ，於95年12月30日21時30分許，在其位於屏東縣屏東市○○
    街167 號住處，以將毒品海洛因稀釋後注入針筒，再注射血
    管之方式，施用第一級毒品海洛因1 次。嗣於96年1 月2 日
    10時30分許，行經屏東縣長治鄉潭頭村太子宮廟前，因行經
    可疑為警攔檢查獲。
二、案經屏東縣警察局屏東分局報告臺灣屏東地方法院檢察署檢
    察官偵查起訴。
    理  由
一、本件被告甲○○所犯係死刑、無期徒刑、最輕本刑為3 年以
    上有期徒刑以外之罪，其於本院準備程序中就被訴事實為有
    罪之陳述，經本院合議庭裁定由受命法官獨任依簡式審判程
    序，先予敘明。
二、上揭事實，訊據被告於本院審理中坦承不諱，而被告為警採
    尿送驗結果，確呈嗎啡陽性反應，有台灣檢驗科技股份有限
    公司濫用藥物尿液檢驗報告在卷可稽，足認被告之自白，應
    與事實相符，堪予採信。再被告前於91年間，因施用毒品案
    件，經本院91年度毒聲字第890 號裁定送觀察、勒戒後，因
    認有繼續施用毒品之傾向，再經本院91年度毒聲字第1000號
    裁定令入戒治處所強制戒治，其後復經停止戒治，嗣於92年
    9 月1 日停止戒治付保護管束期滿，由臺灣屏東地方法院檢
    察署檢察官於92年9 月5 日以92年度戒毒偵字第112 號為不
    起訴處分確定，有卷附臺灣屏東地方法院檢察署全國刑案資
    料查註表、同署施用毒品臺灣高等法院被告前案紀錄表可參
    ，是本件被告於強制戒治執行完畢5 年內施用第一級毒品之
    犯行，自應依法論科。
三、按海洛因係毒品危害防制條例所定之第一級毒品，不得非法
    施用，是核被告所為，係犯毒品危害防制條例第10條第1項
    之施用第一級毒品罪。被告為施用毒品海洛因而持有毒品之
    低度行為，已為其施用之高度行為所吸收，不另論罪。又被
    告前於91年間，因搶奪案件，經本院91年度訴字第706 號判
    處有期徒刑1 年6 月確定；又於92年間，因違反動產擔保交
    易法案件，經本院92年度屏簡字第70號判處有期徒刑3 月確
    定，上開2 案與前經撤銷假釋之煙毒案件殘刑（刑期2 年1
    月14日）接續執行，甫於95年10月31日縮短刑期執行完畢，
    有臺灣屏東地方法院檢察署刑案資料查註紀錄表、臺灣高等
    法院被告前案紀錄表在卷可考，其於有期徒刑執行完畢5 年
    內故意再犯本件有期徒刑以上之罪，係屬累犯，應依刑法第
    47條第1 項規定，予以加重其刑。爰審酌被告有盜匪、煙毒
    、搶奪等多項前科，甫經毒品戒斷之保安處分程序詳如前述
    ，仍未能徹底戒除毒癮，顯見其意志不堅，有違政府訂定毒
    品危害防制條例之美意，惟施用毒品係戕害自身健康及犯後
    態度等一切情狀，量處如主文所示之刑，
四、併辦意旨略以（96年度毒偵字第340號）：
  (一)檢察官另認被告基於反覆施用毒品之集合犯意，自95年12月
    3 日20時許起，至96年1 月18日9 時許止，尚有多次施用毒
    品海洛因犯行，平均每星期施打1 次。嗣於96年1 月24日15
    時15分許，為警另案查獲，因認被告涉犯施用第一級毒品罪
    嫌，且與起訴部分有集合犯之包括一罪關係，爰移送併予審
    理。
  (二)查94年2 月2 日經總統公布修正，並於95年7 月1 日施行之
    刑法，業已將連續犯規定刪除，部分學說或實務見解，雖有
    將被告施用毒品之數行為，以「集合犯」（或稱「習慣犯」
    、「常習犯」）論以1 罪，惟不論其名稱為何，究竟應賦予
    何種要件，與刪除之常業犯有何不同，目前尚無定論，況反
    覆犯罪成癮者，係具有習慣之依賴性，常須以保安處分方式
    矯治其惡習（修正後刑法第88條「施用毒品成癮者，應於刑
    之執行前令入相當處所，施以禁戒」參照），被告施用毒品
    海洛因是否已成癮或習慣，尚難僅憑其有多次施用行為即遽
    以認定。再者，刑法規定連續犯以來，實務上之見解對於本
    條「同一罪名」之認定過寬，所謂「概括犯意」，經常可連
    綿數年之久，且在採證上多趨於寬鬆，每每在起訴之後，最
    後事實審判決之前，對多次犯同一罪名之罪者，均適用連續
    犯之規定論處，不無鼓勵犯罪之嫌，亦使國家刑罰權之行使
    發生不合理之現象。因此，基於連續犯原為數罪之本質及刑
    罰公平原則之考量，其修正既難以週延，爰刪除本條有關連
    續犯之規定等語，此為刪除連續犯規定之立法理由。至於包
    括一罪之常業犯（屬集合犯之一種），因其本身含有連續犯
    性質，為變相連續犯，刑法總則既已廢除連續犯，則配合連
    續犯刪除，自應將刑法分則有關常業犯之規定全數刪除（刑
    法部分條文修正草案總說明第二編參照），因此在適用包括
    一罪而具有集合犯性質之「習慣犯」或「常習犯」應從嚴解
    釋，否則一概以包括一罪之集合犯處理結果，反較連續犯之
    規定存在時，對被告更加寬縱（按無法「加重其刑至二分之
    一」，又無常業犯之加重規定），諒非修法本意。
  (三)從而，併辦意旨所指被告施用第一級之犯行，與起訴部分自
    應分論併罰，本院無從併辦，爰退由檢察官另予訴追，附此
    敘明。
據上論斷，應依刑事訴訟法第273 條之1 第1 項、第299 條第1
項前段，毒品危害防制條例第10條第1 項，刑法第11條前段、第
47條第1 項，判決如主文。
本案經檢察官靳隆坤到庭執行職務。
中   華    民     國     96    年    6    月    15    日
                      刑事第四庭   法  官  劉敏芳
以上正本證明與原本無異。
如不服本判決應於收受本判決送達後10日內向本院提出上訴書狀
，其未敘述上訴理由者，並得於提起上訴後10日內向本院補提理
由書狀（均須按他造當事人之人數附繕本）「切勿逕送上級法院
」
中   華    民     國     96    年    6    月    15    日
                                   書記官  許倬維
附錄本案論罪法條：
毒品危害防制條例第10條第1項：
施用第一級毒品者，處6月以上5年以下有期徒刑。
